【裁判字號】    98,交抗,1184
【裁判日期】    981208
【裁判案由】    聲明異議
【裁判全文】
臺灣高等法院臺中分院刑事裁定      98年度交抗字第1184號
抗  告  人
即受處分人  甲○○
上列抗告人因違反道路交通管理處罰條例案件，不服臺灣臺中地
方法院中華民國98年10月30日所為裁定（98年度交聲字第2756
號）提起抗告，本院裁定如下：
    主  文
抗告駁回。
    理  由
一、本案經本院審理結果，認原審裁定認事用法均無不當，應予
    維持，並引用原審裁定所記載之理由（如附件）。
二、抗告意旨略以：裁定前未讓受處分人甲○○說明理由及陳述
    意見，明顯不公。且一張罰單，兩樣筆誤，足以證明該員警
    注意微弱。爰提起抗告，請求撤銷原裁定云云。
三、經查：抗告人甲○○確有於民國（下同）98年7月27日下午5
    時許，駕駛車號NW－6386自小客車，在臺中市○○○○路與工
    業28路交岔路口處，於管制燈號為紅燈之狀態下，由工業37
    路左轉工業28路闖紅燈，經臺中市警察局第六分局警員以中
    市警交字第GE0000000號舉發違反道路交通管理事件通知單
    當場攔檢舉發等情，業據證人即舉發之警員楊琮伊於原審訊
    問時證述明確，並有上開舉發違反道路交通管理事件通知單
    影本附於原審卷可稽。而交通警察製單舉發違規事實，乃公
    權力之行使，除有恣意、疏忽之情形外，應無故意陷害汽車
    駕駛人之必要，其於舉發時就事實之描述，較諸一般之證人
    ，應有更高之可信度。雖然證據單一，而無照片等為佐證，
    惟在一般情況下，舉發內容可以被採信。又本院亦查無任何
    證據足資證明執勤警員有捏造事實、違法取締之情事，則執
    勤警員本其維護交通秩序、安全職責所為之當場舉發，自應
    受到合法、正確之推定。抗告人空言否認違規，並未能使本
    院對交通警察之舉發產生合理懷疑。另原舉發機關警員於製
    作前開舉發違反道路交通管理事件通知單時，將車牌號碼「
    NW－6386」誤植為「VW－6386」、違規事實即「闖紅燈（工
    業37路左轉工業28路）」誤載為「闖紅燈（直行）」，惟查
    該等錯誤，係舉發警員之書寫瑕疵及筆誤所致，業據證人楊
    琮伊警員於原審訊問時證述明確。且本件違規係由警員當場
    攔查舉發，上開舉發違反道路交通管理事件通知單上關於違
    規人之姓名、年籍、住所及車主姓名之記載亦均無錯誤；而
    抗告人於向原處分機關申訴時所填載之陳述單亦載明其當時
    行車動線確係由工業37路左轉工業28路，有該陳述單影本附
    於原審卷可按，益徵上開舉發違反道路交通管理事件通知單
    上關於車牌號碼及違規事實之記載確係警員之書寫瑕疵及筆
    誤所致。況抗告人於向原處分機關提出申訴後，原舉發機關
    業於98年7月27日以中分六警交字第0980024958號函更正之
    （見原審卷第6頁)，故該等誤載並不影響抗告人上開違規行
    為之認定，抗告人以此指摘原裁定不當，自無理由。從而，
    原處分機關據以援引道路交通管理處罰條例第53條第1項、
    63條第1項第3款、違反道路交通管理事件統一裁罰基準表，
    裁處抗告人罰鍰2,700元，並記違規點數3點，核無違誤，抗
    告人不服裁決處分向原審聲明異議，原審駁回其異議，並無
    不當。抗告人仍執陳詞提起本件抗告，並無理由，應予駁回
    。
四、據上論斷，應依道路交通管理處罰條例第89條前段、道路交
    通案件處理辦法第26條、刑事訴訟法第412條，裁定如主文
中    華    民    國    98    年    12    月     8    日
            刑事第八庭  審判長法  官  羅  得  村
                              法  官  劉  榮  服
                              法  官  簡  源  希
上列正本證明與原本無異。
不得再抗告。
                              書記官  陳  俞  豪
中    華    民    國    98    年    12    月     8    日
【附件】
臺灣臺中地方法院交通事件裁定        98年度交聲字第2756號
原處分機關  交通部公路總局臺中區監理所
異  議  人
即受處分人  甲○○  男  37歲（民國○○年○月○○日生）
                    身分證統一編號：Ｚ000000000號
                    住臺中縣龍井鄉○○○街19號
上列異議人即受處分人因違反道路交通管理處罰條例案件，對於
交通部公路總局臺中區監理所於民國98年8月14日所為之處分（
中監違字第裁60-GE0000000號裁決書）聲明異議，本院裁定如下
：
    主    文
異議駁回。
    理    由
一、原處分意旨略以：受處分人即異議人（下稱異議人）甲○○
    駕駛車號NW-6386號自小客車，於民國98年7月2日17時00分
    許，行經臺中市○○○○路與37路口處，因「闖紅燈（直行）
    」違規，為臺中市警察局第六分局工業區派出所員警依違反
    道路交通管理處罰條例第53條第1項規定當場舉發，嗣異議
    人於期限內到案申訴，本所遂於98年8月14日以中監違字第
    裁60-GE0000000號裁決書處罰鍰新臺幣（下同）2700元，並
    記違規點數3點，於法並無不合等語。
二、本件異議人聲明異議意旨略以：本件違規單客觀事實、情狀
    皆有誤，孰為何因，無法明辨，或抑該員精神注意為弱，不
    無可能，若係輕率更難折服，懲處要件誠屬可議，受罰項目
    難謂合理，爰聲明異議等語。
三、按汽車駕駛人，行經有燈光號誌管制之交岔路口闖紅燈者，
    處新台幣1,800元以上5,400元以下罰鍰；汽車駕駛人有第53
    條情形者，除依原條款處罰鍰外，並予記違規點數3點，道
    路交通管理處罰條例第53條第1項、63條第1項第3款分別訂
    有明文。次按行政處分如有誤寫、誤算或其他類此之顯然錯
    誤者，處分機關得隨時或依申請更正之；處罰機關受理移送
    之舉發違反道路交通管理事件時，發現應填記內容不符規定
    ，或所列附件漏未移送者，應即洽請原移送機關更正或補送
    ，行政程序法第101條第1項、違反道路交通管理事件統一裁
    罰基準及處理細則第33條第1項亦分別定有明文。
四、經查：
（一）本件異議人駕駛車號NW-6386號自小客車於前揭時間、地
      點，因「闖紅燈（直行）」違規，為臺中市警察局第六分
      局員警掣開中縣警交字第GE0000000號舉發違反道路交通
      管理事件通知單乙節，舉發違反道路交通管理事件通知單
      各一紙附卷可稽。又證人即舉發員警楊琮伊到院結證稱：
      「（問：可否詳述當天舉發受處分人甲○○的違規情形及
      舉發過程為何？）98年7月2日下午17時3分許，當天於工
      業區○○路與28路口（庭呈手繪道路圖及照片四張，標示圖
      三的部分是工業37路，標示圖一、二、四的部分是工業28
      路）巡邏勤務，當時我與另名巡邏警員各騎壹台巡邏警車
      沿工業28路直行到與37路交叉口時，綠燈正要左轉到37路
      上，當時受處分人甲○○所駕駛自小客車，在我們右前方
      即37路路口等紅燈，但我們左轉到37路後，受處分人甲○
      ○幾乎同時間也從37路左轉28路，所以我很確定當時我們
      的行向是綠燈，所以當時受處分人的燈號應該是紅燈。37
      路口的號誌雖然看起來有4個燈罩，但事實上只有三個燈
      號也就是紅燈、黃燈、綠燈，並沒有另外再設左轉燈。」
      、「（問：你們發現受處分人甲○○違規後，你們如何處
      理？）我就與另名同事回頭攔停受處分人甲○○，受處分
      人甲○○停下，我們向他說明違規的事實，並向他開單舉
      發，但受處分人甲○○說他沒有注意到燈號，當時受處分
      人甲○○有拒絕我們開單，但我們確定他的違規事實明確
      ，故仍予開單。」、「（問：本件的舉發通知單，為何卷
      附的被通知人收執聯及受理機關聯上車牌號碼第一個英文
      字不同？）我當時的確是記載『NW6386』在第一聯被通知
      人收執聯上，經過複寫作用複寫到第二聯移送受理機關及
      第三聯存查聯，應該是第一筆劃寫下去時，墨水沒有出來
      ，所以第一聯的『N』只有寫出呈現『V』的部分，但是因
      為我確實有寫『N』的第一筆劃所以第二聯、第三聯仍複
      寫為『N』。（庭呈第三聯存查聯）（經法官當庭核閱後
      ，存查欄的車牌號碼欄的確其上記載『NW6386』且筆跡筆
      勢一致，並無事後增刪之情形，核與證人所述情形相符，
      且與卷內舉發通知單第一、二聯為同樣案號、同樣紀錄內
      容、同樣筆跡）」、「（問：照你所述，受處分人甲○○
      應該是違規紅燈左轉，但為何舉發通知單的違規事實是記
      載『闖紅燈（直行）』）？應該是筆誤，當時受處分人甲
      ○○的確有闖紅燈。」等語（詳本院卷第12頁背面至第13
      頁），並有前揭證人楊琮伊庭呈手繪道路圖、照片四張及
      舉發通知單第三聯存查聯附卷為佐。是本件執勤員警乃親
      見異議人確有於舉發時、地，於行駛道路時違反號誌管制
      闖越紅燈之事實，始予逕行舉發。按交通警察為維持交通
      秩序，依法執行職務，再證人即舉發員警楊琮伊與異議人
      間素不相識，衡情應無設詞攀誣或虛構違規事實以陷害異
      議人之理，復依其前揭證詞所述明確，堪認證人楊琮伊前
      開證詞具憑信性。從而，本件異議人「駕車行經有燈光號
      誌管制之交岔路口闖紅燈」之違規事實，應堪認定。
（二）異議人雖執前詞置辯，惟查該等錯誤，係舉發員警掣開舉
      發單當時之書寫瑕疵及筆誤所致，此觀諸證人即舉發員警
      楊琮伊之上開相關證述至明。且該等錯誤經異議人於舉發
      通知單之應到案日期提出申訴後，業經原舉發機關函覆略
      以：「... 畢君係駕駛該車於臺中市西屯區○○○○路與工
      業37路口處闖紅燈。惟原舉發車牌號碼及違規事實係為誤
      植，請惠予更正為『NW-6386』及『闖紅燈（工業37路左
      轉工業28路）』，並依法裁處。」等語，亦有臺中市警察
      局第六分局98年7月27日中分六警交字第0980024985號函1
      紙在卷可憑。是該等錯誤既已由臺中市警察局第六分局發
      函更正，又該等錯誤不變更舉發事實同一性，尚不影響原
      處分之正確性，無礙於異議人違規事實之認定，則本件原
      處分機關於作成裁決書前，已先函知異議人說明理由，並
      就更正後違規事實給予異議人陳述意見機會，其程序即屬
      合法。再者，本件異議人所受之裁罰係最低額之罰鍰，其
      並未喪失繳納最低額之權益。是異議人自不得據此解免其
      「駕車行經有燈光號誌管制之交岔路口闖紅燈」之違規責
      任。
五、綜上所述，本件異議人確有上述交通違規事實，應堪認定，
    異議人前揭所辯，尚無足採，原處分機關所為之處分，核無
    違誤。從而，本件異議為無理由，應予駁回。
六、據上論斷，應依道路交通管理處罰條例第87條第2項，道路
    交通案件處理辦法第19條規定，裁定如主文。
中    華    民    國    98    年    10    月    30    日
                      交通法庭  法  官  廖慧如
以上正本證明與原本無異。
如不服本裁定，應於收受送達後5日內向本院提出抗告狀。（應
附繕本）
                                書記官  張宏清
中    華    民    國    98    年    10    月    30    日


司法院資訊處製作；財團法人民間司法改革基金會備份。
